【裁判字號】    98,上訴,3363
【裁判日期】    981216
【裁判案由】    毒品危害防制條例
【裁判全文】
臺灣高等法院刑事判決                98年度上訴字第3363號
上  訴  人  甲○○
即  被  告
上列上訴人因違反毒品危害防制條例案件，不服臺灣板橋地方法
院98年度訴字第2128號，中華民國98年6 月30日第一審判決（起
訴案號：臺灣板橋地方法院檢察署98年度毒偵字第2974號），提
起上訴，本院判決如下：
    主  文
上訴駁回。
    事  實
一、甲○○（已更名為方思涵，以下仍以原名稱）前曾於民國（
    下同）96年間，因施用第二級毒品案件，經依臺灣板橋地方
    法院以96年度毒聲字第2264號裁定送觀察、勒戒後，認無繼
    續施用毒品之傾向，而由臺灣板橋地方法院檢察署檢察官以
    96年度毒偵字第5754號案件為不起訴處分確定，並於97年1
    月9 日觀察勒戒執行完畢而釋放；復於97年間因施用第二級
    毒品案件，經臺灣板橋地方法院以98年度簡字第691 號判決
    判處有期徒刑3 月確定，甫於98年6 月6 日易科罰金執行完
    畢（不構成累犯）。詎其猶不知悔改，竟基於施用第一級毒
    品海洛因之犯意，於98年4 月15日為警採尿前26小時內某時
    （不含在警局滯留期間），在不詳地點，以不詳方式施用毒
    品海洛因1 次。嗣於98年4 月15日經警採集其尿液送驗之結
    果，呈毒品鴉片類陽性反應，始循線查悉上情。
二、案經臺北縣政府警察局新莊分局報請臺灣板橋地方法院檢察
    署檢察官偵查起訴。
    理  由
壹、程序方面：
    按被告以外之人於審判外之陳述，雖不符刑事訴訟法第159
    條之1 至第159 條之4 之規定，而經當事人於審判程序同意
    作為證據，法院審酌該言詞陳述或書面陳述作成時之情況，
    認為適當者，亦得為證據；當事人、代理人或辯護人於法院
    調查證據時，知有刑事訴訟法第159 條第1 項不得為證據之
    情形，而未於言詞辯論終結前聲明異議者，視為有前項之同
    意，刑事訴訟法第159 條之1 、第159 條之5 第1 項、第2
    項分別定有明文。經查，本判決下列所引用之被告以外之人
    於審判外之陳述，檢察官、被告於原審及本院言詞辯論終結
    前均未聲明異議，本院審酌上開證據資料製作時較無人情施
    壓或干擾，亦無不當取供，及證明力明顯過低之瑕疵，認以
    之作為證據應屬適當，故揆諸前開規定，認前揭證據資料有
    證據能力，合先敘明。
貳、實體方面：
一、訊據被告甲○○固不否認其上開為警所採集之尿液，經送檢
    驗結果確呈嗎啡陽性反應之事實，惟矢口否認有何施用第一
    級毒品海洛因之犯行，辯稱：伊係因於該段時間有服用憂鬱
    症等藥物致尿液呈毒品陽性反應云云。經查：
（一）本案被告於98年4 月15日經警採尿並送請檢驗後，其尿液
      檢體經鑑驗出有鴉片類之嗎啡陽性反應等情，有臺灣檢驗
      科技股份有限公司98年4 月30日UL/2009/40668 濫用藥物
      檢驗報告及臺北縣政府警察局新莊分局查獲毒品案件尿液
      檢體監管紀錄表各1 份附卷可稽（見偵查卷第33頁、第34
      頁）。另按海洛因經注射或吸入人體後，約百分之80於24
      小時內自尿中排出，一般而言，尿液中能否驗出嗎啡陽性
      反應與其投與量、投與途徑、採尿時間、個人體質及檢測
      方法之靈敏度有關，國內曾有文獻報導注射6 毫克之海洛
      因鹽酸鹽，其代謝物嗎啡之平均可檢出時限約為26小時等
      情，業有行政院衛生署藥物食品檢驗局於81年9 月8 日藥
      檢壹字第8114885 號函1 紙在卷可憑（見本院卷第37頁、
      第38頁）。
（二）被告雖辯稱：因患憂鬱症，長期於馬偕紀念醫院（以下簡
      稱：馬偕醫院）台北院區接受治療，治療期間至少服用5
      種以上之藥物，應係所服用之藥劑之中含有海洛因或可待
      因等成分，致其服用後所排放之尿液呈有嗎啡陽性反應云
      云。惟查：經本院函詢馬偕醫院，關於被告於98年1 月1
      日至同年4 月15日（即本件採尿日）間赴馬偕醫院就診所
      服用之藥物是否含有海洛因或可待因之成份等情，經該院
      以98年10月19日馬院醫事字第0980004267號函函覆本院，
      被告於98年1 月1 日至同年4 月15日間並無至該院就醫之
      紀錄，有該函文附卷可佐（見本院卷第30頁），是被告辯
      稱其於案發前有長期服用馬偕醫院開立之藥物等情，即屬
      無據。又被告雖有提出馬偕醫院開立之藥單5 紙（見本院
      卷第11頁至第15頁），惟其開立之日期為98年7 月23日，
      係於本案發生之後，是無論其服用藥物之成分為何，均無
      法作為被告於案發前有服用含毒品嗎啡或可待因成分藥物
      之佐證。況被告於原審審理時係供承：伊記得沒有施用第
      一級毒品海洛因，其尿液呈嗎啡陽性反應，應係吸入同車
      友人施用第一級毒品海洛因之二手菸，或是誤食摻有第一
      級毒品海洛因之第二級毒品甲基安非他命云云（見原審卷
      第21頁反面），核與前述係服用含有嗎啡或可待因成分藥
      物之辯解不同，若其確有上述服用藥物之情節，豈有於原
      審審理時完全不加辯駁之理，益徵被告前揭所辯，不可採
      信。準此，堪認被告確有於採尿送驗前26小時內之某時（
      不含於警局滯留期間），有施用第一級毒品海洛因之犯行
      無訛。至被告雖未供承上開施用第一級毒品海洛因之確切
      時地，然此並無影響被告上開施用第一級毒品海洛因事實
      之認定，併此敘明。
（三）綜上所述，被告所辯顯係畏罪卸責之詞，不足採信。本件
      事證明確，被告犯行洵堪認定，應依法論科。
二、核被告所為，係犯毒品危害防制條例第10條第1 項之施用第
    一級毒品罪。又其施用前持有第一級毒品海洛因之低度行為
    ，應為施用第一級毒品海洛因之高度行為所吸收，不另論罪
    。
三、原審認被告罪證明確，因而依毒品危害防制條例第10條第1
    項，刑法第11條前段、第41條第1 項前段之規定，並審酌被
    告前已有施用毒品之前科，先後經觀察、勒戒之戒毒療程，
    始終未能戒除毒品之誘惑，且其正值年青，竟不思努力工作
    ，尋求正常生活，僅因一時心情不佳，即又開始沾染施用第
    一級毒品海洛因之惡習，戕害身心不淺，復衡諸其生活狀況
    、施用毒品之手段、動機及犯罪後態度等一切情狀，量處被
    告施用第一級毒品部分有期徒刑6 月（另被告施用第二級毒
    品部分，經原審判處被告有期徒刑4 月，上訴本院後，經被
    告撤回上訴確定），並諭知易科罰金之折算標準。其認事用
    法，並無違誤，量刑亦稱妥適，被告上訴意旨，仍執前詞，
    否認犯罪，並無理由，應駁回之。
四、被告經合法傳喚，無正當之理由不到庭，爰不待其陳述，逕
    行判決。
據上論斷，應依刑事訴訟法第368 條、第371 條，判決如主文。
本案經檢察官洪泰文到庭執行職務。
中    華    民    國    98    年    12    月    16    日
                  刑事第十四庭審判長法  官  陳志洋
                                    法  官  梁耀鑌
                                    法  官  謝靜恒
以上正本證明與原本無異。
如不服本判決，應於收受送達後10日內向本院提出上訴書狀，其
未敘述上訴之理由者並得於提起上訴後10日內向本院補提理由書
（均須按他造當事人之人數附繕本）「切勿逕送上級法院」。
                                    書記官  陳珮茹
中    華    民    國    98    年    12    月    16    日
附錄：本案論罪科刑法條全文
毒品危害防制條例第10條：
施用第一級毒品者，處6 月以上5 年以下有期徒刑。


司法院資訊處製作；財團法人民間司法改革基金會備份。
